【裁判字號】    99,消債聲,20
【裁判日期】    990726
【裁判案由】    聲請免責
【裁判全文】
臺灣士林地方法院民事裁定            99年度消債聲字第20號
債  務  人  甲○○
代  理  人  謝孟馨律師
上列當事人因債務人甲○○聲請清算事件，本院裁定如下：
    主  文
債務人甲○○應予免責。
    理  由
一、按法院為終止或終結清算程序之裁定確定後，除別有規定外
    ，應以裁定免除債務人之債務；法院裁定開始清算程序後，
    債務人有薪資、執行業務所得或其他固定收入，而普通債權
    人之分配總額低於債務人聲請清算前2 年間，可處分所得扣
    除自己及依法應受其扶養者所必要生活費用之數額者，法院
    應為不免責之裁定。但債務人證明經普通債權人全體同意者
    ，不在此限，消費者債務清理條例第132 條、第133 條定有
    明文。又按債務人因有浪費、賭博或其他投機行為，致財產
    顯然減少或負擔過重之債務，而生開始清算之原因者，法院
    應為不免責裁定，亦為消費者債務清理條例第134 條第4 款
    所明定。是債務人經裁定清算而終止或終結後，如有消費者
    債務清理條例第133 條、第134 條規定之例外情形，則法院
    應為不免責之裁定。
二、本件債務人聲請清算事件，前經本院以98年度消債清字第60
    號裁定開始清算程序並同時終止確定在案，依據前揭規定，
    本院應依職權為債務人免責或不免責之裁定。查債務人聲請
    清算主張：債務人業已於民國95年2 月1 日退休，名下無任
    何資產，退休後無工作所得，目前已滿69歲，且患有右側半
    面痙攣症，為無工作能力，現僅賴配偶林玉枝每月敬老津貼
    新臺幣（下同）3,000 元及子女資助日常生活必要費用維生
    。而債務人負債之原因，係因81、82年間為資助其子經營餐
    廳購置貨車等設備，遂向當時之同事借款，後因該餐廳經營
    失敗，致債務人積欠借款達百萬元。又債務人於85年間，為
    支付腦部開刀醫藥費，復向同事借款數萬元，雖陸續清償部
    分借款，惟仍積欠60萬元。至債務人退休時，為清償同事之
    借款，又再向楊姓同事借款30萬元。迄於92年間，債務人因
    急需現金以償還先前所積欠之債務，遂依循報紙上刊登「刷
    卡借款」之廣告，與一名男子會合，在家樂福賣場為該男子
    以刷卡方式結帳購買菸、酒後，由該名男子預先扣除利息10
    ％至15％之現金交付予債務人以換取現金償債，以致積欠高
    額信用卡債務等情，業據提出綜合所得稅各類所得清單、診
    斷證明書、醫療費用收據等為證，經核尚無不合。而觀之銀
    行債權人所提供之債務人消費明細、月結單等顯示，債務人
    使用信用卡所發生之債務，皆係出於預借現金，或赴家樂福
    賣場消費、加油站加油等借款或消費行為，除此之外並無任
    何其他異常之非生活必要支出（見本院卷第15至133 頁），
    可認為有奢侈、浪費之情形，銀行債權人就此雖主張債務人
    有奢侈、浪費、賭博或其他投機行為，應為不予免責之裁定
    ，但未提出任何證據加以佐證，已嫌無據。再依債務人所提
    出與除銀行外之自然人債權人所簽立債務清償協議書、和解
    書及清償借款切結書所示，核其借貸金額共計82萬8,000 元
    ，惟其中有3 名自然人債權人業已死亡而無法提出相關證明
    文件（見本院卷第148 、149 、18 4至193 頁），衡酌上開
    卷證資料，債務人主張其係為清償自然人債權人以致積欠債
    權銀行信用卡債權一節，亦堪認為真實。此外，客觀上無證
    據顯示債務人有消費者債務清理條例第133 條或第134 條所
    列應不免責事由存在。揆之首揭規定及說明，洵應為債務人
    免責之裁定。
三、爰裁定如主文。
中    華    民    國    99    年    7     月    26    日
                  民事第二庭  法      官  蕭錫証
上為正本係照原本作成。
如不服本裁定，應於裁定送達後10日內，以書狀向本院提出抗告
，並繳納抗告費新臺幣1千元。
中    華    民    國    99    年    7     月    27    日
                              書  記  官  羅伊安

司法院資訊處製作；財團法人民間司法改革基金會備份。
